臺灣苗栗地方法院刑事判決
110年度交易字第316號
公  訴  人  臺灣苗栗地方檢察署檢察官
被      告  陳泳達


上列被告因過失傷害案件，經檢察官提起公訴（110年度調偵字
第252號），被告於準備程序中就被訴事實為有罪之陳述，經本
院告知簡式審判程序意旨，並聽取當事人之意見後，裁定以簡式
審判程序審理，判決如下：
    主  文
陳泳達無駕駛執照駕車犯過失傷害罪，處有期徒刑參月，如易科
罰金，以新臺幣壹仟元折算壹日。
    犯罪事實及理由
一、本件犯罪事實、證據及應適用之法條，除下列補充及更正外
    ，其餘均引用檢察官起訴書之記載（如附件）。
  ㈠犯罪事實欄一第7至8列「應距交岔路口三十公尺前顯示方向
    燈或手勢」應予刪除（按：此非起訴書所主張被告之過失）
    。
　㈡證據並所犯法條欄一第4列「勘驗報告」應補充為「臺灣苗栗
    地方檢察署勘驗報告」、證據並所犯法條二第5至11列「另
    被告於犯罪後，係親自或託人電話報警，並已報明肇事人姓
    名、地點，請警方前往處理，此有苗栗縣警察局頭份分局尖
    山派出所道路交通事故肇事人自首情形紀錄表1份在卷可稽
    」應更正為「被告於肇事後未被有偵查權之公務員或機關發
    覺其本件犯行前，留在事故現場向到場處理之警員表明係肇
    事者，自承犯行，有被告之談話紀錄表1份在卷可參（110年
    度他字第86號卷《下稱他卷》第37頁）」（按：他卷第27頁之
    苗栗縣警察局頭份分局尖山派出所道路交通事故肇事人自首
    情形紀錄表之當事人為告訴人徐瑋玲，故更正如前）。
　㈢證據部分增列：被告陳泳達（下稱被告）於本院準備程序及
    審理中之自白、苗栗縣警察局道路交通事故初步分析研判表
    、苗栗縣警察局頭份分局道路交通事故談話紀錄表、告訴人
    徐瑋玲之為恭紀念醫院乙種診斷證明書。
　㈣按刑法總則之加重，係概括性之規定，所有罪名均一體適用
    ；刑法分則之加重，係就犯罪類型變更之個別犯罪行為予以
    加重，成為另一獨立之罪名；道路交通管理處罰條例第86條
    第1項關於汽車駕駛人，無駕駛執照駕車、酒醉駕車、吸食
    毒品或迷幻藥駕車、行駛人行道或行經行人穿越道不依規定
    讓行人優先通行，因而致人受傷或死亡，依法應負刑事責任
    者，加重其刑至2分之1之規定，係就修正前刑法第276條第1
    項之過失致人於死罪、同條第2項之業務過失致人於死罪，
    修正前刑法第284條第1項之過失傷害（及致重傷）罪、同條
    第2項之業務過失傷害（及致重傷）罪之基本犯罪類型，對
    於加害人為汽車駕駛人，於從事駕駛汽車之特定行為時，或
    於行駛人行道、行經行人穿越道之特定地點，不依規定讓行
    人優先通行，因而致人受傷或死亡之特殊行為要件予以加重
    處罰，已就上述修正前刑法第276條第1、2項，修正前刑法
    第284條第1、2項各罪犯罪類型變更之個別犯罪行為予以加
    重，而成另一獨立之罪名，自屬刑法分則加重之性質（最高
    法院99年度台非字第198號判決意旨參照）。又按道路交通
    管理處罰條例第86條第1項之立法目的，係在於加重處罰因
    無駕駛執照駕車、酒醉駕車、吸食毒品或迷幻藥駕車、行駛
    人行道或行經行人穿越道不依規定讓行人優先通行，因而致
    人受傷或死亡之情形。而汽車駕駛執照為駕駛汽車之許可憑
    證，道路交通安全規則第50條第1項前段定有明文；除依該
    規則第61條規定，汽車駕駛人取得高一級車類之駕駛資格者
    ，准其駕駛較低等級車類之車輛外，應按其取得何等級車類
    之駕駛執照，駕駛該相當等級車類之車輛，不得持較低等級
    車類之駕駛執照，駕駛較高等級之車類；若有違反上述規定
    ，因其不具備所駕駛車類之相當汽車駕駛人資格，於法應認
    與無駕駛執照者同，始符合道路交通安全維護之立法本旨。
    是道路交通管理處罰條例第86條第1項所稱之汽車駕駛人「
    無駕駛執照駕車」，除同條例第21條第1項第1款之「未領有
    駕駛執照駕車」外，應包括持較低等級車類之駕駛執照，而
    駕駛較高等級之車類在內（最高法院96年度台上字第6105號
    刑事判決要旨可供參照）。此觀機車（機器腳踏車）之駕駛
    執照，有「輕型機車駕駛執照」、「小型輕型機車駕駛執照
    」、「普通輕型機車駕駛執照」、「重型機車駕駛執照」、
    「普通重型機車駕駛執照」、「大型重型機車駕駛執照」之
    別，其應考之資歷、能力亦不同，道路交通安全規則第53條
    第10至13款、第60條第1項第1款第1目、第2目規定甚明。被
    告僅有普通重型機車駕駛執照卻越級騎乘大型重型機車發生
    本件交通事故，據被告於本院審理時供陳在卷（本院卷第44
    頁），並有交通事故調查報告表㈡在卷可查(他卷第31頁)，
    依上開說明，其因不具備所駕駛車類之相當駕駛人資格，於
    法應認與無駕駛執照者同，自應構成道路交通管理處罰條例
    第86條第1項所稱之「無駕駛執照駕車」，始符合道路交通
    安全維護之立法本旨。是核被告所為，係犯道路交通管理處
    罰條例第86條第1項、刑法第284前段之無駕駛執照駕車犯過
    失傷害罪。
  ㈤被告無駕駛執照駕車致人受傷而負上開過失傷害之刑事責任
    ，應依道路交通管理處罰條例第86條第1項規定，加重其刑
    。被告於肇事後未被有偵查權之公務員或機關發覺其本件犯
    行前，留在事故現場向到場處理之警員表明係肇事者，自承
    犯行，有如前述，符合自首之規定，爰依刑法第62條前段規
    定減輕其刑，並與上開加重部分，依刑法第71條第1項之規
    定先加重其刑後減輕之。
二、爰審酌被告無大型重型機車駕駛執照卻越級騎乘大型重型機
    車上路，且占用機車慢車道直行後駛入號誌管制路口提前左
    轉彎，未禮讓告訴人所騎乘之機車先行而肇事，致告訴人受
    有左橈骨骨折、四肢挫傷及擦傷、右腹挫傷及牙齒斷裂等傷
    害，且本案肇事原因為被告，告訴人並無過失，復考量被告
    犯後坦承犯行，雖有意與告訴人調解，然雙方因賠償金額差
    距過大（被告可提出之和解金額為新臺幣《下同》30萬元，告
    訴人請求之金額為300萬元），致未能成立調解（110年度調
    偵字第252號卷第8頁、本院卷第37頁），兼衡被告於本院審
    理時自述為大學畢業之智識程度，從事鐵路局維修電力設備
    工作、月薪約新臺幣3萬元之經濟狀況，及未婚、未育有子
    女、家中尚有60多歲父母親需其照顧之生活狀況（本院卷第
    45至46頁），且前無任何犯罪科刑紀錄，有臺灣高等法院被
    告前案紀錄表1紙在卷為憑等一切情狀，量處如主文所示之
    刑，並依刑法第41條第1項前段規定，諭知易科罰金之折算
    標準。
三、依刑事訴訟法第273條之1第1項、第299條第1項前段，判決
    如主文。
四、本判決書係依刑事訴訟法第310條之2準用同法第454條第1 
    、2項製作，犯罪事實、證據及應適用之法條，並得引用檢
    察官起訴書之記載。如不服本件判決，得自判決送達之日起
    20日內，以書狀敘述理由，提起上訴。
本案經檢察官張智玲提起公訴，檢察官楊岳都到庭執行職務。
中    華    民    國   110    年    12    月    28    日
                  刑事第四庭  法  官  紀雅惠
以上正本證明與原本無異。
如不服本判決應於收受判決後20日內向本院提出上訴書狀，並應
敘述具體理由（均應附繕本）。告訴人或被害人如對本判決不服
者，應具備理由請求檢察官上訴，其上訴期間之計算係以檢察官
收受判決正本之日期為準。
中    華    民    國   110    年    12    月    28    日
                              書記官  陳信全
附錄本案論罪科刑法條：
道路交通管理處罰條例第86條
（刑責之加重及減輕）
汽車駕駛人，無駕駛執照駕車、酒醉駕車、吸食毒品或迷幻藥駕
車、行駛人行道或行經行人穿越道不依規定讓行人優先通行，因
而致人受傷或死亡，依法應負刑事責任者，加重其刑至二分之一
。
汽車駕駛人，在快車道依規定駕車行駛，因行人或慢車不依規定
，擅自進入快車道，而致人受傷或死亡，依法應負刑事責任者，
減輕其刑。
中華民國刑法第284條
因過失傷害人者，處1年以下有期徒刑、拘役或10萬元以下罰金
；致重傷者，處3年以下有期徒刑、拘役或30萬元以下罰金。
附件：
臺灣苗栗地方檢察署檢察官起訴書
                                    110年度調偵字第252號
　　被　　　告　陳泳達　
上列被告因過失傷害案件，業經偵查終結，認應提起公訴，茲將
犯罪事實及證據並所犯法條分敘如下：
　　　　犯罪事實
一、陳泳達於民國109年6月23日15時14分許，無大型重型機車駕
    駛執照仍駕駛車牌號碼000-0000號大型重型機車，沿苗栗縣
    頭份市工業路機車慢車道自西往東方向行駛，並駛至苗栗縣
    頭份市工業路及永貞路口交岔路口，欲左轉駛入永貞路時，
    本應注意大型重型機車在劃有快慢車道分隔線之道路行駛，
    除起駛、準備轉彎、準備停車或臨時停車，不得行駛慢車道
    ；行駛至交岔路口，左轉彎時，應距交岔路口三十公尺前顯
    示方向燈或手勢，換入內側車道或左轉車道，行至交岔路口
    中心處左轉，並不得占用來車道搶先左轉，且轉彎車應禮讓
    直行車先行，而依當時天候晴、日間自然光線、柏油路面乾
    燥無缺陷、無障礙物，視距良好之情形，並無不能注意之情
    事，竟疏未注意，自工業路機車慢車道提前左轉彎而未禮讓
    對向直行車。適有徐瑋伶騎乘車牌號碼000-000號普通重型
    機車，沿工業路由東往西方向之對向車道駛至，徐瑋伶見狀
    閃避不及，因而與陳泳達之車輛發生碰撞，致徐瑋伶人車倒
    地，並因此受有左橈骨骨折、四肢挫傷及擦傷、右腹挫傷、
    牙齒斷裂等傷害。
二、案經徐瑋伶告訴偵辦。
　　　　證據並所犯法條
一、上揭犯罪事實，業據被告陳泳達於檢察事務官詢問時坦承不
    諱，核與證人即告訴人徐瑋伶於警詢及檢察事務官詢問時證
    述之情節相符，並有道路交通事故現場圖、道路交通事故調
    查報告表（一）、（二）、勘驗報告、路口監視器及行車紀
    錄器錄影光碟暨翻拍照片11張及現場照片14張在卷可稽，足
    認被告之自白與事實相符。又大型重型機車在劃有快慢車道
    分隔線之道路行駛，除起駛、準備轉彎、準備停車或臨時停
    車，不得行駛慢車道；行駛至交岔路口，左轉彎時，應距交
    岔路口三十公尺前顯示方向燈或手勢，換入內側車道或左轉
    車道，行至交岔路口中心處左轉，並不得占用來車道搶先左
    轉，且轉彎車應禮讓直行車先行，道路交通安全規則第95條
    第2項、第102條第1項第5款、第7款定有明文，而被告係領有
    合格普通重型機車駕駛執照之人，對此應知之甚詳，且依其
    智識、能力及現場狀況，並無不能注意之情事，詎被告仍佔用機
    車慢車道直行後駛入號誌管制路口提前左轉彎，又未充分注
    意對向直行駛入之車輛並讓其先行，致與告訴人機車發生碰
    撞，被告之駕駛行為顯有過失，況本件車禍經送請交通部公
    路總局新竹區監理所竹苗區車輛行車事故鑑定會鑑定，亦同
    此認定，有交通部公路總局新竹區監理所竹苗區車輛行車事
    故鑑定會竹苗區0000000案110年5月12日鑑定意見書在卷可
    參。告訴人因被告之過失行為，受有前揭傷害，堪認被告之
    過失駕駛行為與告訴人所受之傷害間，具有相當因果關係，
    是被告犯嫌應堪認定。
二、核被告所為，係犯刑法第284條前段之過失傷害罪嫌。又被
    告於案發當時未領有大型重型機車駕駛執照，係無照駕駛，
    有苗栗縣警察局頭份分局道路交通事故談話紀錄表1份附卷
    可稽，請依道路交通管理處罰條例第86條第1項之規定加重
    其刑。另被告於犯罪後，係親自或託人電話報警，並已報明
    肇事人姓名、地點，請警方前往處理，此有苗栗縣警察局頭
    份分局尖山派出所道路交通事故肇事人自首情形紀錄表1份
    在卷可稽，被告於有偵查權之警員發覺前開犯行之犯罪人前
    ，自行向現場處理警員申告上開犯行，並表示願意接受審判
    之意，符合自首之規定，請依刑法第62條之規定，減輕其刑
    。
三、依刑事訴訟法第251條第1項提起公訴。 
  　此　致
臺灣苗栗地方法院
中　　華　　民　　國　 110　　年　　9 　　月　　30　　日
　　　　　　　　　　　　　　　檢 察 官    張智玲
本件證明與原本無異
中　　華　　民　　國　 110　　年　　10　　月　　13　　日
                              書 記 官    賴家蓮
附錄本案所犯法條全文
中華民國刑法第284條
因過失傷害人者，處 1 年以下有期徒刑、拘役或 10 萬元以下
罰金；致重傷者，處 3 年以下有期徒刑、拘役或 30 萬元以下
罰金。
道路交通管理處罰條例第86條
（刑責之加重及減輕）
汽車駕駛人，無駕駛執照駕車、酒醉駕車、吸食毒品或迷幻藥駕
車、行駛人行道或行經行人穿越道不依規定讓行人優先通行，因
而致人受傷或死亡，依法應負刑事責任者，加重其刑至二分之一
。
汽車駕駛人，在快車道依規定駕車行駛，因行人或慢車不依規定
，擅自進入快車道，而致人受傷或死亡，依法應負刑事責任者，
減輕其刑。